【裁判字號】    98,訴,1035
【裁判日期】    980527
【裁判案由】    返還消費借貸款
【裁判全文】
臺灣板橋地方法院民事裁定              98年度訴字第1035號
原      告  板信商業銀行股份有限公司
法定代理人  丙○○
訴訟代理人  甲○○
被      告  乙○○
上列當事人間清償借款事件，本院裁定如下：
    主  文
本件移送臺灣臺北地方法院。
    理  由
一、按當事人得以合意定第一審管轄法院；第24條之合意管轄，
    如當事人之一造為法人或商人，依其預定用於同類契約之條
    款而成立，按其情形顯失公平者，他造於為本案之言詞辯論
    前，得聲請移送於其管轄法院，民事訴訟法第24條第1 項前
    段、第28條第2 項前段分別定有明文。考其立法意旨，在於
    當事人之一造為法人或商人時，通常占有經濟上之強勢地位
    ，如因契約涉訟而須赴被告之住、居所地應訴，無論在組織
    及人員編制上，均尚難稱有重大不便。如法人或商人以預定
    用於同類契約之債務履行地或合意管轄條款，與非法人或商
    人之他造訂立契約時，他造就此類條款表面上雖有締約與否
    之自由，實際上幾無磋商或變更之餘地。則一旦因該契約涉
    訟，他造即必須遠赴法人或商人以定型化契約所預定之法院
    應訴，在考量應訴之不便，且多所勞費等程序上不利益之情
    況下，經濟上弱勢者往往被迫放棄應訴之機會，如此不僅顯
    示公平，並某程度侵害經濟上弱勢者在憲法上所保障之訴訟
    權，於是特別明文排除合意管轄規定之適用。是以，定型化
    契約當事人因此爭執涉訟時，如法人或商人據此向合意管轄
    法院起訴，在不影響當事人程序利益及浪費訴訟資源之情況
    下，非法人或商人之他造於為本案之言詞辯論前，得聲請移
    送於其管轄法院。因此，在無其他特別審判籍管轄法院之適
    用時，法院受理此種移轉管轄之聲請，自應依民事訴訟法第
    1條「以原就被」原則定管轄法院。
二、經查，本件原告固主張依兩造合意訂立之借款契約書條款第
    20條之約定，兩造合意由原告總行所在地臺北縣板橋市之本
    院轄區為管轄法院，爰向本院起訴請求被告清償借款等語。
    經查，本件被告之住所地址在臺北市中山區，有原告提出之
    戶籍謄本可查，且被告於借款時亦係住居在中山區（見卷附
    借款契約書），足見被告日常生活作息之地點既在臺北市中
    山區，於發生本契約紛爭須訴訟時，自以在該處應訴最稱便
    利。在考量勞力、時間及費用等程序利益之情況下，原告作
    為一法人，以事先擬定之信用卡約定條款本院為管轄法院，
    即屬顯失公平，為保護經濟上弱勢之被告，揆諸前揭規定及
    說明所示，本件即應排除合意管轄法院規定之適用。兩造間
    既無其他特別審判籍管轄法院規定之適用，依本法第1 條第
    1 項之規定，自應由臺灣臺北地方法院管轄，爰依被告之聲
    請將本件移送於該管轄法院。
三、依民事訴訟法第28條第1項，裁定如主文。
中    華    民    國    98    年    5     月    27    日
                  民事第二庭    法  官  李行一
以上正本係照原本作成
如對本裁定抗告須於裁定送達後10日內向本院提出抗告狀，並應
繳納抗告費新台幣1,000元整。
中    華    民    國    98    年    5     月    27    日
                                書記官  蔡於衡


司法院資訊處製作；財團法人民間司法改革基金會備份。
